臺灣高等法院臺南分院刑事判決
111年度金上訴字第179號
上  訴  人  
即  被  告  陳翊晨



上列上訴人因違反洗錢防制法等案件，不服臺灣臺南地方法院11
0年度金訴字第187號中華民國110年10月27日第一審判決（起訴
案號：臺灣臺南地方檢察署109年度偵字第10900號），提起上訴
，本院判決如下：
    主  文
原判決關於所處之刑，撤銷。
丙○○處有期徒刑參月，併科罰金新臺幣伍千元，罰金如易服勞役
，以新臺幣壹仟元折算壹日。緩刑參年，並應履行如附表所示內
容。
    理  由
壹、程序事項：
一、按刑事訴訟法第348條規定於民國110年6月16日公布，同年
    月18日生效施行，而本案係於111年1月28日繫屬本院，並非
    刑事訴訟法施行法第7之13條所規定仍適用修正前規定之案
    件，故應適用修正後刑事訴訟法第348條之規定，先予說明
    。又修正後刑事訴訟法第348條第3項規定：「上訴得明示僅
    就判決之刑、沒收或保安處分一部為之」。
二、查本件被告丙○○上訴意旨，係認其業已自白坦承犯行，原審
    量刑過重，並於本院審判期日陳明僅對量刑部分上訴（見本
    院卷第75頁)，且對於原判決（如附件）認定之犯罪事實及
    所引用之證據及理由、罪名均同意，並無不服，檢察官及被
    告並均同意本院依照原審所判決之犯罪事實、證據、理由、
    引用法條及罪名為基礎，僅調查量刑證據及就刑度辯論（見
    本院卷第75頁）。依據前述規定，本院僅就原判決量刑妥適
    與否進行審理，至於原判決其他部分（含原判決認定之犯罪
    事實及罪名），則非本院審理範圍，先予指明。　　
貳、上訴論斷之理由：
一、被告上訴意旨主張：被告自白坦承犯行，且其係單親母親如
    入監服刑小孩將無人可以照顧，至於被害人所受之損害，其
    可以慢慢賠償與被害人，原審量刑過重，請求從輕量刑，並
    給予緩刑之宣告等語。
二、關於其他刑之減輕事由：
㈠、幫助犯減輕其刑部分：
　　被告所犯幫助一般洗錢罪，被告係以幫助之意思，參與構成
    要件以外之行為，為幫助犯，爰依刑法第30條第2項規定，
    按正犯之刑減輕之。
㈡、犯洗錢防制法第16條第2項減輕其刑部分：
　　按犯洗錢防制法第14條之罪，在偵查或審判中自白者，減輕
    其刑，同法第16條第2項定有明文。被告於本院審理時，就
    其所為幫助一般洗錢之犯罪事實已自白坦承不諱，應依上開
    規定減輕其刑，並與前開幫助犯所減輕之刑，遞減輕之。
三、量刑撤銷改判之理由：
　　原判決以被告罪證明確，因而予以論罪科刑，固非無見。惟
    查：被告上訴後於本院業已自白其幫助一般洗錢之犯行（見
    本院卷第75頁)，原審未及適用洗錢防制法第16條第2項之規
    定，減輕其刑，容有未洽。被告上訴意旨，據其業已自白幫
    助一般洗錢等犯行，認原審量刑不當，為有理由，自應由本
    院將原判決關於所處之刑部分，予以撤銷改判，期臻妥適。
四、量刑：
㈠、爰審酌被告交付帳戶存摺、提款卡等物助益他人詐欺取財並
    掩飾、隱匿犯罪所得之去向及所在，影響社會金融交易秩序
    及助長詐欺活動之發生，並因此增加被害人事後向幕後詐騙
    集團成員追償及刑事犯罪偵查之困難，殊為不該，惟念被告
    前無刑事前案紀錄，有臺灣高等法院被告前案紀錄表(見本
    院卷第81頁)在卷可稽，堪認其素行尚佳，本案亦無證據足
    認被告曾參與詐術之施行或提領、分受詐得之款項，僅係單
    純提供帳戶資料供他人使用，犯後雖於原審否認犯行，然終
    能於本院審理時坦承幫助詐欺取財及幫助一般洗錢犯行之犯
    後態度，雖迄未與告訴人乙○○、甲○○達成和解賠償損害，然
    亦供陳可以慢慢賠償與被害人(見本院卷第75頁)，兼衡乙○○
    、甲○○所受之損害情形、實際存入原判決所稱本件帳戶（下
    稱本件帳戶）之款項金額，暨被告自陳高職肄業之智識程度
    ，從事車貸業務之工作，與外祖父母等親戚同住，離婚，育
    有1名未成年小孩之家庭生活狀況（見原審卷第70頁；本院
    卷第7、9頁；本院卷第33-34頁之被告個人戶籍資料〈完整姓
    名〉查詢結果）等一切情狀，就被告所犯幫助洗錢防制法第1
    4條第1項之洗錢罪，量處如主文欄第2項所示之刑，並就所
    處罰金刑部分諭知易服勞役之折算標準，以示懲儆。
㈡、緩刑宣告：
　　被告未曾因故意犯罪受有期徒刑以上刑之宣告，有前開臺灣
    高等法院被告前案紀錄表在卷可參，其因一時失慮，致罹刑
    章，犯罪後已坦承犯行，並願意賠償告訴人乙○○、甲○○損失
    ，堪認有悔意，其經此次起訴、審判後，當能知所警惕，而
    無再犯之虞，本院因認被告所宣告之刑，以暫不執行為適當
    ，爰依刑法第74條第1項第1款之規定，宣告被告緩刑3年，
    以啟自新。又按緩刑宣告，得斟酌情形，命犯罪行為人向被
    害人支付相當數額之財產或非財產上之損害賠償，刑法第74
    條第2項第3款定有明文。查乙○○、甲○○遭詐騙而匯款至原判
    決附表編號1、2所示帳戶後，不知情之證人許嘉惠依詐騙集
    團成員指示係先自原判決附表編號2所示帳戶轉出30,000元
    、20,000元至原判決附表編號1所示帳戶，再由原判決附表
    編號1所示帳戶轉出250,000元至另案被告幸可涵之帳戶，其
    後始自原判決附表編號1所示帳戶提轉100,000元至本件帳戶
    內，旋由不詳詐騙集團成員提領一空等節，業據證人許嘉惠
    於警詢中陳述甚詳（見警卷第19-22頁），並有本件帳戶之
    客戶歷史交易清單、證人許嘉惠提出之無摺存款單收執聯、
    原判決附表編號1、2所示帳戶之存摺影本（見警卷第65、68
    -73頁），可見實際存入本件帳戶之金額100,000元已包含乙
    ○○、甲○○遭詐騙之款項各50,000元。又被告既表示願賠償乙
    ○○、甲○○，為使其等獲得充分之保障，並督促被告履行債務
    ，以收緩刑之功效，爰參酌被告自陳其賠償被害人之經濟能
    力係每月償還3,000元至5,000元乙節(見本院卷第75頁)，爰
    依刑法第74條第2項第3款規定，命被告應按本判決附表所示
    內容支付乙○○、甲○○財產上損害賠償，此部分依同法條第4
    項規定，並得為民事強制執行名義。倘被告未遵循本院所諭
    知上述緩刑期間之負擔，情節重大者，檢察官仍得依刑事訴
    訟法第476條及刑法第75條之1第1項第4款之規定，聲請撤銷
    本件緩刑之宣告，附此敘明。
據上論斷，應依刑事訴訟法第369條第1項前段、第364條、第299
條第1項前段，洗錢防制法第14條第1項、第16條第2項，刑法第1
1條、第30條第1項前段、第2項、第339條第1項、第55條前段、
第42條第3項、第74條第1項第1款、第2項第3款，判決如主文。
本案經檢察官許嘉龍提起公訴，檢察官曾昭愷到庭執行職務。
中　　華　　民　　國　　111 　年　　3 　　月　　31　　日
                  刑事第四庭    審判長法　官  郭玫利
                                      法　官  曾子珍
                                      法　官  陳金虎
以上正本證明與原本無異。
如不服本判決應於收受送達後20日內向本院提出上訴書狀，其未
敘述上訴理由者，並得於提起上訴後20日內向本院補提理由書（
均須按他造當事人之人數附繕本）「切勿逕送上級法院」。
　　　　　　　　　　　　　　　　　　　書記官　蘇文儀　　
中　　華　　民　　國　　111 　年　　3 　　月　　31　　日
附錄本案論罪科刑法條：
中華民國刑法第339條：
意圖為自己或第三人不法之所有，以詐術使人將本人或第三人之
物交付者，處5年以下有期徒刑、拘役或科或併科50萬元以下罰
金。
以前項方法得財產上不法之利益或使第三人得之者，亦同。
前二項之未遂犯罰之。
洗錢防制法第14條：
有第2條各款所列洗錢行為者，處7年以下有期徒刑，併科新臺幣
五百萬元以下罰金。
前項之未遂犯罰之。　　　　　　　　　　　　　　　　　　　
　　　　
附表：被告應履行之內容
編號 給付對象 給付金額（新臺幣）、方式  1 告訴人乙○○  被告應給付乙○○5萬元整。 自111年5月15日起按月於每月15日給付2,000元整至給付完畢止（共25期）。  2 告訴人甲○○ 被告應給付甲○○5萬元整。 自111年5月15日起按月於每月15日給付2,000元整至給付完畢止（共25期）。